【裁判字號】    99,訴,897
【裁判日期】    990429
【裁判案由】    毒品危害防制條例
【裁判全文】
臺灣臺中地方法院刑事判決               99年度訴字第897號
公  訴  人  臺灣臺中地方法院檢察署檢察官
被      告  甲○○
上列被告因違反毒品危害防制條例案件，經檢察官提起公訴（99
年度毒偵字第517 號），被告於本院準備程序中就被訴事實為有
罪之陳述，經本院合議庭裁定由受命法官獨任依簡式審判程序審
理，判決如下：
    主    文
甲○○施用第一級毒品，處有期徒刑柒月。扣案之第一級毒品海
洛因壹包（驗餘淨重零點壹玖伍肆公克）、其內殘留海洛因液體
之注射針筒壹支，均沒收銷燬之。
    犯罪事實
一、甲○○前於民國97年間因施用毒品案件，經臺灣桃園地方法
    院以97年度毒聲字第880 號裁定送觀察、勒戒後，經評定認
    無繼續施用毒品傾向，於97年10月17日執行完畢釋放出所，
    且經臺灣桃園地方法院檢察署檢察官以97年度毒偵字第2935
    號為不起訴處分確定。詎猶不知戒絕毒癮，明知海洛因係毒
    品危害防制條例第2 條第2 項第1 款所明定之第一級毒品，
    不得持有、施用，復基於施用第一級毒品海洛因之犯意，於
    99年1 月30日下午接近3 時許，在臺中縣清水鎮○○路26號
    前，以針筒注射之方式，施用第一級毒品海洛因1 次。嗣旋
    於同日下午3 時許，在臺中縣清水鎮○○路26號前，因形跡
    可疑，為警盤查，並扣得其所有之第一級毒品海洛因1 包（
    驗餘淨重0.1954公克）及其內殘留第一級毒品海洛因液體之
    注射針筒1 支，而查知上情。
二、案經臺中縣警察局清水分局報告臺灣臺中地方法院檢察署檢
    察官偵查起訴。
    理    由
一、按除被告所犯為死刑、無期徒刑、最輕本刑為3 年以上有期
    徒刑之罪或高等法院管轄第一審案件者外，於法院行準備程
    序進行中，被告先就被訴事實為有罪之陳述時，審判長得告
    知被告簡式審判程序之旨，並聽取當事人、代理人、辯護人
    及輔佐人之意見後，裁定進行簡式審判程序；且受命法官行
    準備程序，與法院或審判長有同一之權限；又簡式審判程序
    之證據調查，不受刑事訴訟法第159 條第1 項、第161 條之
    2 、第161 條之3 、第163 條之1 及第164 條至第170 條規
    定之限制，刑事訴訟法第273 條之1 第1 項、第279 條第2
    項前段、第273 條之2 分別定有明文。被告甲○○所為係犯
    死刑、無期徒刑、最輕本刑為3 年以上有期徒刑以外之罪，
    其於準備程序中就被訴事實為有罪之陳述，經受命法官告知
    簡式審判程序之旨，並聽取公訴人、被告之意見後，本院合
    議庭認為適宜由受命法官獨任進行簡式審判程序，依刑事訴
    訟法第273 條之1 第1 項規定，裁定由受命法官獨任進行審
    判程序，合先敘明。
二、上揭犯罪事實，業據被告甲○○於本院審理時坦承不諱，且
    被告於99年1 月30日下午3 時許為警查獲後所採集之尿液，
    經送檢驗之結果，確呈嗎啡陽性反應，有詮昕科技股份有限
    公司濫用藥物尿液檢驗報告（見偵查卷第8 頁）及臺中縣警
    察局清水分局委託鑑驗尿液代號與真實姓名對照表（見警卷
    第17頁）各1 份附卷可稽，此外，復有被告所有之第一級毒
    品海洛因1 包及其內殘留海洛因液體之注射針筒1 支扣案可
    佐。又扣案之第一級毒品海洛因1 包（驗餘淨重0.1954公克
    ），經送往行政院衛生署草屯療養院鑑定結果，送驗白色粉
    末檢出海洛因，亦有該院草療鑑字第0990200065號鑑定書1
    份附卷足憑，是被告之任意性自白核與事實相符，應堪採信
    。本案事證明確，被告施用第一級毒品海洛因之犯行，洵堪
    認定。
三、按施用第一級毒品為犯罪行為，毒品危害防制條例第10條定
    有處罰明文。故施用第一級毒品者，依前揭規定本應科以刑
    罰。惟基於刑事政策，對合於一定條件之施用者，則依同條
    例第20條、第23條之規定，施以觀察、勒戒及強制戒治之保
    安處分。現行毒品危害防制條例於92年7 月9 日修正公布，
    自93年1 月9 日施行，其中第20條、第23條將施用毒品之刑
    事處遇程式，區分為「初犯」及「5 年內再犯」、「5 年後
    再犯」。依其立法理由之說明：「初犯」，經觀察、勒戒或
    強制戒治後，應為不起訴處分或不付審理之裁定；經觀察、
    勒戒或強制戒治執行完畢釋放後，「5 年內再犯」者，因其
    再犯率甚高，原實施之觀察、勒戒及強制戒治既已無法收其
    實效，爰依法追訴或裁定交付審理。至於經觀察、勒戒或強
    制戒治執行完畢釋放後，「5 年後再犯」者，前所實施之觀
    察、勒戒或強制戒治已足以遮斷其施用毒品之毒癮，為期自
    新及協助其斷除毒癮，仍適用「初犯」規定，先經觀察、勒
    戒或強制戒治之程式。從而依修正後之規定，僅限於「初犯
    」及「5 年後再犯」二種情形，始應先經觀察、勒戒或強制
    戒治程式。倘被告於5 年內已再犯，經依法追訴處罰，縱其
    第3 次（或第3 次以上）再度施用毒品之時間，在初犯經觀
    察、勒戒或強制戒治執行完畢釋放5 年以後，已不合於「5
    年後再犯」之規定，且因已於「5 年內再犯」，顯見其再犯
    率甚高，原實施觀察、勒戒或強制戒治，已無法收其實效，
    即應依該條例第10條處罰（最高法院95年度第7 次刑事庭會
    議決議參照）。查被告前於97年間因施用毒品案件，經臺灣
    桃園地方法院以97年度毒聲字第880 號裁定送觀察、勒戒後
    ，經評定認無繼續施用毒品傾向，於97年10月17日執行完畢
    釋放出所，且經臺灣桃園地方法院檢察署檢察官以97年度毒
    偵字第2935號為不起訴處分確定等情，有臺灣臺中地方法院
    檢察署刑案資料查註紀錄表、全國施用毒品案件紀錄表及臺
    灣高等法院被告前案紀錄表在卷可參。是被告既於觀察、勒
    戒執行完畢釋放後5 年內，再犯本件施用毒品案件，揆諸首
    開說明，自應依法論科。
四、按海洛因係毒品危害防制條例第2 條第2 項第1 款所稱之第
    一級毒品，核被告甲○○所為，係犯毒品危害防制條例第10
    條第1 項之施用第一級毒品罪。其持有第一級毒品後進而施
    用，其持有之低度行為，應為施用之高度行為所吸收，不另
    論罪。爰審酌被告於經觀察、勒戒後，仍未能戒絕其毒癮而
    再次施用毒品，足證前開保安處分措施已難矯治其惡性，惟
    念其於犯罪後坦承犯行及所犯為自戕行為等一切情狀，量處
    如主文所示之刑，以示懲儆。又刑法第62條業已將自首之規
    定修正為得減輕其刑，其修法理由為：「自首之動機不一而
    足，有出於內心悔悟者，有由於情勢所迫者，亦有基於預期
    邀獲必減之寬典者。對於自首者，依現行規定一律必減其刑
    ，不僅難於獲致公平，且有使犯人恃以犯罪之虞。在過失犯
    罪，行為人為獲減刑判決，急往自首，而坐令損害擴展之情
    形，亦偶有所見。是必減主義，在實務上難以因應各種不同
    動機之自首案例。惟得減主義，既可委由裁判者視具體情況
    決定減輕其刑與否，運用上較富彈性，真誠悔悟者可得減刑
    自新之機，而狡黠陰暴之徒亦無所遁飾，可符公平之旨，宜
    予採用。」，本件被告於99年1 月30日下午3 時許，在台中
    縣清水鎮○○路26號前，因形跡可疑，為警盤查發現其有毒
    品前科，且發現其手臂有針筒注射痕跡，而要求被告將東西
    交出，被告始將扣案之海洛因1 包及注射針筒1 支取出交予
    員警，並坦承施用毒品且同意採尿送驗等情，有員警職務報
    告1 份在卷可憑（見警卷第9 頁），且據被告於本院供明在
    卷，則被告縱可認係自首，亦係迫於當時之情勢，始坦白犯
    行，非具主動戒除毒癮之真誠悔悟，依前揭修法理由，爰不
    適用自首規定減輕其刑，附此敘明。
五、至扣案之海洛因1 包（驗餘淨重0.1954公克），經送鑑驗結
    果，確均含第一級毒品海洛因成分，業已認明如前，應依毒
    品危害防制條例第18條第1 項前段之規定，沒收銷燬之；又
    鑑定單位一般係以傾倒之方式，將包裝袋內之毒品倒出而與
    包裝袋分離而稱重，必要時，輔以刮杓刮取袋內毒品，然無
    論依何種方式分離，包裝袋內均有極微量之毒品殘留，業經
    法務部調查局以93年3 月19日調科壹字第09300113060 號函
    釋在案，並為本院職務上已知之事實，足認本件用以包覆扣
    案海洛因包裝袋，其內含有極微量之毒品殘留而無法析離，
    應整體視為扣案之第一級毒品海洛因，不問屬於犯人與否，
    俱依前開規定併予沒收銷燬之；至於鑑驗耗用之毒品既已滅
    失，自無庸宣告沒收銷燬，附此敘明。另扣案之注射針筒1
    支，係被告所有，供本件施用第一級毒品海洛因所使用之物
    ，業據被告陳明在卷；而該注射針筒其內殘留有黃色液體，
    亦據本院當庭勘驗無訛，又該注射針筒其內殘留之黃色液體
    乃為被告將海洛因摻水供注射使用乙節，已據被告於本院審
    理時供明，且被告為警查獲後所採集之尿液，經送檢驗之結
    果，確呈海洛因代謝物嗎啡之陽性反應，有前開詮昕科技股
    份有限公司濫用藥物尿液檢驗報告1 份在卷可佐，足認被告
    供稱上開扣案之注射針筒1 支內之殘留物為海洛因液體等語
    為真；又前開殘留之海洛因液體已與上揭注射針筒1 支無法
    完全析離，是前開殘留海洛因液體之注射針筒1 支亦應視為
    第一級毒品，屬查獲之第一級毒品，應依毒品危害防制條例
    第18條第1 項前段之規定宣告沒收銷燬之。
據上論斷，應依刑事訴訟法第273 條之1 第1 項、第299 條第1
項前段，毒品危害防制條例第10條第1 項、第18條第1 項前段，
刑法第11條前段，判決如主文。
本案經檢察官何建寬到庭執行職務。
中    華    民    國    99    年    4     月    29    日
                  刑事第十七庭  法  官  劉惠娟
以上正本證明與原本無異。
如不服本判決應於收受判決後10日內向本院提出上訴書狀，並應
敘述具體理由。其未敘述上訴理由者，應於上訴期間屆滿後20日
內向本院補提理由書（均須按他造當事人之人數附繕本）「切勿
逕送上級法院」。
                                書記官  童淑芬
中    華    民    國    99    年    4     月    29    日
附錄本案論罪法條：
毒品危害防制條例第10條第1項：
施用第一級毒品者，處6月以上5年以下有期徒刑

司法院資訊處製作；財團法人民間司法改革基金會備份。
